最高法院刑事判決　　　　　　　　　 111年度台上字第3692號
上　訴　人　呂昇鴻
 
 
上列上訴人因加重詐欺等罪案件，不服臺灣高等法院臺中分院中
華民國111年6月2日第二審判決（110年度金上訴字第1628號，起
訴案號：臺灣苗栗地方檢察署109 年度偵字第6618號），提起上
訴，本院判決如下：
    主  文
上訴駁回。
    理  由
一、按刑事訴訟法第377 條規定，上訴於第三審法院，非以判決
    違背法令為理由，不得為之。是提起第三審上訴，應以原判
    決違背法令為理由，係屬法定要件，且必須依據卷內訴訟資
    料為具體之指摘，並足據以辨認原判決已具備違背法令之形
    式者，始屬相當。本件原審綜合全案證據資料，本於事實審
    法院之推理作用，認定上訴人呂昇鴻有如原判決犯罪事實欄
    所載，為輕度智能障礙之人，行為時辨識其行為違法及依其
    辨識而行為之能力較常人顯著降低，自民國109年4月下旬某
    日起，加入許惠玲及綽號「小噴噴」等人所組成之詐欺集團
    犯罪組織，擔任提領詐欺所得款項之車手，並負責層轉上手
    等收水工作。上訴人與本案詐欺集團部分成員，共同為如其
    附表（下稱附表）甲編號1至3所示三人以上共同詐欺取財（
    下稱加重詐欺）及洗錢犯行（所犯參與犯罪組織部分，另案
    審理）3 次，因而撤銷第一審關於上訴人之科刑判決，改判
    仍依想像競合之例，從一重論上訴人以加重詐欺取財3 罪刑
    ，依刑法第19條第2 項規定減輕其刑後，量處有期徒刑10月
    、9月、7 月，並定應執行有期徒刑1年，及為相關沒收、追
    徵之諭知。已詳述其憑以認定之證據及理由，核其所為之論
    斷，俱有卷存證據資料可資覆按，從形式上觀察，原判決尚
    無足以影響其判決結果之違背法令情形存在。
二、上訴意旨略以：伊為輕度身心障礙之人，屬「身心障礙者權
    利公約」保護之對象，應依該公約第10條、第15條之規定，
    確保伊在與其他人平等基礎上確實享有生命權，及採取所有
    有效之立法、行政、司法或其他措施，在與其他人平等基礎
    上，防止身心障礙者遭受酷刑或殘忍、不人道或有辱人格之
    待遇或處罰。伊因身心障礙，思辨能力較常人低落，思慮不
    周，因經濟窘迫，誤入詐欺集團陷阱擔任車手，並非以詐欺
    為業，考量伊行為之不法內涵與侵害法益，原判決雖已依刑
    法第19條第2 項之規定減輕其刑，仍有過重，原判決未再依
    刑法第59條規定酌減其刑，顯有違法等語。
三、惟刑法第59條關於犯罪之情狀顯可憫恕，認科以最低度刑，
    仍嫌過重者，得酌量減輕其刑之規定，乃法院得依個案情節
    自由裁量之事項。而刑之量定（含定應執行刑），亦同屬法
    院得依職權自由裁量之事項，苟於量刑時，已以行為人之責
    任為基礎，並斟酌刑法第57條各款所列一切情狀，在法定刑
    度之內予以裁量，又未濫用其職權，所量之刑亦無違公平、
    比例及罪刑相當原則者，即不得遽指為違法。原判決已說明
    ：上訴人經依刑法第19條第2 項之規定減輕其刑後，最低度
    刑為有期徒刑6月以上（法定最低度刑為有期徒刑1年以上）
    ，衡諸其參與詐欺集團擔任車手之行為情狀，並無情輕法重
    、顯可憫恕之處，上訴人請求依刑法第59條規定再減輕其刑
    ，即屬無據。並以上訴人之責任為基礎，斟酌刑法第57條各
    款所列一切情狀（包含犯後態度、參與犯罪程度、行為情狀
    、及個人情況等），就其本案3次犯行，分別量處7月至10月
    不等之有期徒刑，並考量各項定應執行刑因素，給予卹刑優
    惠，定應執行有期徒刑1年（見原判決第6至8 頁）。所為刑
    之量定及執行刑之酌定，並未逾越法定刑度，亦無違背法律
    所規定量刑之內外部界限及公平正義之精神，無裁量權濫用
    之情形，亦與比例原則及罪刑相當原則無違，核無違誤。且
    原判決已對上訴人身心障礙之情況，經醫院鑑定後，依刑法
    第19條第2 項之規定減輕其刑，難謂有違身心障礙者權利公
    約之規定。上訴意旨並非依據卷內資料具體指摘原判決究有
    如何違背法令之情形，徒對原審量刑職權之適法行使任意指
    摘，顯不足據以辨認原判決已具備違背法令之形式。揆之首
    揭規定，其上訴為違背法律上之程式，應予駁回。
據上論結，應依刑事訴訟法第395條前段，判決如主文。
中    華    民    國   111    年    8     月    4     日
                  刑事第四庭審判長法  官  林  立  華  
                                  法  官  謝  靜  恒  
                                  法  官  林  瑞  斌  
                                  法  官  李  麗  珠  
                                  法  官  王  敏  慧
本件正本證明與原本無異
                                  書記官
中    華    民    國   111    年    8     月    8     日